臺灣高等法院民事判決　　　　　　　　　94年度上字第1004號
上　訴　人　乙○○
　　　　　　　　　　　　樓
法定代理人　丁○○
前列2 人共同
訴訟代理人　陳建勳律師
　　　　　　周建才律師
視同上訴人　戊○○
被上訴人　　甲○○
　　　　　　　　　　　　樓
訴訟代理人　丙○○
　　　　　　陳崇善律師
複代理人　　陳泰源律師
上列當事人間返還價金等事件，上訴人對於中華民國94年8月31
日臺灣臺北地方法院93年度重訴字第79號第一審判決提起上訴，
本院於96年3月14日言詞辯論終結，判決如下：
    主  文
原判決關於命上訴人乙○○、視同上訴人戊○○連帶給付之金額
超過新台幣 2,631,100元及遲延利息部分；及命上訴人乙○○、
住邦房屋有限公司連帶給付之金額超過新台幣 2,631,100元及遲
延利息部分；及該部分假執行之宣告，暨訴訟費用之裁判；均廢
棄。
前開廢棄部分，被上訴人在第一審之訴及其假執行之聲請均駁回
。
其餘上訴駁回。
第一、二審訴訟費用由上訴人、視同上訴人連帶負擔5分之1，餘
由被上訴人負擔。
    事  實  及  理  由
一、按「民事訴訟法第56條第1項第1款，所謂共同訴訟人中一人
    之行為，有利益於共同訴訟人或不利益於共同訴訟人，係指
    於行為當時就形式上觀之，有利或不利於共同訴訟人而言。
    非指經法院審理結果有利者其效力及於共同訴訟人，不利者
    其效力不及於共同訴訟人而言，故共同訴訟人中之一人，對
    於下級法院之判決聲明不服提起上訴，在上訴審法院未就其
    內容為審判之前，難謂其提起上訴之行為對於他共同訴訟人
    不利，其效力應及於共同訴訟人全體，即應視其上訴為共同
    訴訟人全體所為。」（最高法院52年台上字第1930號判例參
    照）。本件原判決主文第 1項命上訴人乙○○應與戊○○為
    連帶給付，則戊○○雖未提起上訴，依上開規定仍應列為視
    同上訴人。視同上訴人戊○○未於言詞辯論期日到場，核無
    民事訴訟法第386條所列各款情形，依被上訴人之聲請，由
    其一造辯論而為判決，合先敘明。
二、被上訴人起訴主張：
  (一)視同上訴人戊○○於民國89年 4月15日授權其母親劉雪瓊處
    理戊○○所有坐落台北市大安區○○○路○段180巷21號 2樓
    房地（下稱系爭房屋）出售事宜，劉雪瓊乃於89年5月4日與
    上訴人住邦房屋有限公司（下稱住邦公司）簽訂將該系爭房
    屋專任委託住邦公司銷售之契約書，委託住邦公司仲介銷售
    。被上訴人於89年9月2日簽訂斡旋書，並開立新台幣（下同
    ）28萬元支票為斡旋金（後轉為定金），住邦公司於89 年9
    月 7日開立定金收據，被上訴人要求住邦公司應於交屋前完
    成輻射屋及海砂屋偵測並載明於定金收據。兩造嗣於89年 9
    月11日，簽訂不動產買賣契約，買賣價金為12,680,000元。
    89年11月27日原審被告中華輻射偵測有限公司（以下稱中華
    輻射公司，原審駁回被上訴人對其之請求，被上訴人未聲明
    不服，已告確定）出具房屋無輻射污染證明書，證明該屋未
    受輻射污染。買賣雙方於89年12月 4日就該系爭房屋點交完
    畢。
  (二)被上訴人於92年 7月間，將原出租於他人之系爭房屋收回自
    住，進行裝潢整修時，發現在原有裝潢下竟是裸露、暴露之
    鋼筋、鉛版等，且多處鋼筋遭抽出，被上訴人乃委請行政院
    原子能委員會（下稱原能會）進行檢測。經原能會檢測，該
    房屋確實遭受輻射污染。被上訴人事後得知，交屋前，住邦
    公司之業務代表乙○○陪同中華輻射公司偵測人員田蕙慈（
    亦為原審被告，原審駁回被上訴人對其之請求，被上訴人未
    聲明不服，該部分亦告確定）進行第一次輻射偵測時，田蕙
    慈發現有輻射污染情形，無法開立無輻射污染證明，並告知
    乙○○。乙○○立即連絡戊○○，戊○○隨即由美國趕回台
    灣處理。乙○○協助戊○○找工人進行處理與裝潢，以方便
    欺瞞被上訴人。待處理完竣，中華輻射公司之田蕙慈再度進
    行檢測，並開具無輻射證明文件。上訴人乙○○將無輻射證
    明文件交付被上訴人，被上訴人不疑有它，雙方遂辦理交屋
    等手續。
  (三)被上訴人於發現受欺瞞情形後，曾經透過越洋電話聯絡戊○
    ○，提出返還價金之要求，即已為解除契約之意思表示，戊
    ○○應返還已受領之房屋價金（本院按：原判決以被上訴人
    未能證明已有解除契約之意思表示，駁回被上訴人返還價金
    之請求，被上訴人未聲明不服）。住邦公司之受僱人乙○○
    ，亦為住邦公司與被上訴人間居間及委任混合契約關係之履
    行輔助人，竟於履行契約、執行職務之際，除隱匿房屋已遭
    受輻射污染，違反報告委任事務顛末之說明義務外，更進一
    步協助出賣人戊○○尋覓工人進行改作工事，掩飾系爭房屋
    已遭受輻射污染之事實，並訛稱系爭房屋未受輻射污染，而
    交付「零輻射污染證明書」予被上訴人，致使被上訴人受有
    12,680,000元價金支出之損失，乙○○應與戊○○共負侵權
    責任，而住邦公司則需就乙○○因執行職務而侵害被上訴人
    權益部分，負僱用人責任。另住邦公司違反誠實告知之契約
    義務，更進一步協助委託人之相對人掩飾房屋已遭受輻射污
    染之事實，故住邦公司應返還仲介服務費126,800元予被上
    訴人。
  (四)損害填補的方式：
    被上訴人認除原審提出關於租金損失、房屋差價損失、回復
    原狀所可能需要之花費外，於本件審理過程中，被上訴人為
    免雙方損失擴大已委請專人進行修復工作，目前修復工作已
    完成，被上訴人為此支出4,702,925元。
  (五)答辯聲明：上訴駁回。
三、上訴人住邦公司及乙○○則以：
  (一)住邦公司與被上訴人間僅存在報告訂約機會及為訂約媒介之
    居間關係，住邦公司與戊○○間固存有居間及委任之混合契
    約關係，惟住邦公司為戊○○處理委託事務時，同時因尋得
    買方即被上訴人有意購買而同意支付住邦公司成交價1%之服
    務費作為住邦公司為被上訴人報告訂約機會及為媒介之報酬
    ，此外並不及於其它。關於輻射偵測乃賣方之義務，住邦公
    司僅居於協助賣方敦聘專人辦理而已，難謂輻射偵測乃住邦
    公司依某種約定之法律關係對於買方即被上訴人所應負之契
    約義務。被上訴人主張與住邦公司間存在居間及委任之混合
    契約云云，即嫌無據。被上訴人復未主張於與賣方訂定經住
    邦公司媒介成立之買賣契約前，住邦公司有何未盡預見危險
    及調查說明義務之情事，僅爭執買賣簽訂後、交屋前之事項
    （即輻射檢測結果）有隱匿與否之情形，衡情即與住邦公司
    本於居間契約應盡之契約義務有間。
  (二)住邦公司無須與乙○○負擔民法第188條之連帶責任：
    乙○○協助戊○○找到工人進行輻射防護補強改善工程，並
    非源於與住邦公司之僱傭契約所生之執行職務之行為。對於
    系爭房地輻射檢測之義務，乃賣方對於買方之義務，則由輻
    射檢測而衍生之輻射防護補強改善工程，更非屬住邦公司之
    義務。故乙○○本於其與戊○○間之友好關係，代為尋覓改
    善廠商施作補強改善工程，非執行受僱於住邦公司所為仲介
    業務之行為。
  (三)被上訴人並不否認輻射檢測乃締立買賣契約後所新生之事項
    ，買賣雙方並未以輻射檢測之結果作為買賣成立生效之特約
    事項，自無詐術締約之餘地。至於買賣訂立後，縱經輻射檢
    測結果有不符法令要求之情形，亦屬回歸前揭專任委託銷售
    契約書第 8條及買賣契約意旨，買方得行使契約解除權之問
    題，兩造約定相當明確，被上訴人指摘乙○○實施詐欺侵權
    行為，容有不當。又，出賣人對於直接影響買賣標的物價值
    、通常效用或契約預定效用之物之瑕疵，法律上固有告知買
    賣交易相對人之義務，然對於無關於物之瑕疵本身之事項，
    法律上自不必有何告知義務。退步言之，縱認住邦公司之受
    僱人乙○○，於買賣契約簽訂後、交屋前之買賣契約履行過
    程中，有故意不告知輻射瑕疵之情事，充其量僅是債務不履
    行之問題，被上訴人對於戊○○有債權請求權，債權非侵權
    行為保護之客體，住邦公司之受僱人乙○○並無故意或過失
    不法侵害被上訴人之權利。再依被上訴人所提出之原能會92
    年9月3日會輻字第09200227984 號報告書，系房屋經原能會
    檢測出之輻射劑量，係屬「輕微污染」程度，而且並不需要
    進行任何改善措施，被上訴人據何主張權利受損害？又如何
    主張此為買賣交易上應為告知之重要事項，因賣方甚或仲介
    人員應告知而故意隱瞞未告知致有受詐欺之侵權行為？再者
    ，乙○○為住邦公司之經紀人，僅負責系爭房屋之銷售事宜
    ，就系爭房屋是否為輻射屋，輻射污染值約多少，以及是否
    可以改善，則非其專業範圍，因此乙○○及住邦公司係完全
    信賴中華輻射公司之專業評估，並無任何施用詐術之行為。
  (四)被上訴人一方面對於戊○○主張買賣解除後，即以買賣不存
    在為前提之回復原狀請求；他方面又對戊○○、乙○○主張
    共同施用詐術促成買賣致其造成財產損失，即以買賣存在為
    前提之侵權行為損害賠償請求，並要求住邦公司負僱用人之
    連帶責任。一者以買賣解除為前提，一者以買賣成立為前提
    ，兩者正相反對，如何得為本件不真正連帶債務之聲明？
  (五)原判決認事用法不當：
    1.民法第184條第1項前段及後段分屬二個不同的請求權基礎
      ，被上訴人並未就民法第184條第1項後段為請求，原法院
      在未行使闡明權給予上訴人就該法律關係為辯論之情形下
      ，自行適用民法第184條第1項後段為判決基礎，於法自有
      違誤。況系爭房屋之輻射量僅0.75毫西弗，仍在安全標準
      之內，且戊○○發現後，亦委請乙○○找工人進行改善，
      並無以背於善良風俗之方法侵害他人權益之情事。
    2.被上訴人於原審係以民法第 571條之規定請求返還仲介服
      務費 126,800元，而原判決竟自行適用民法第227條、226
      條之規定，認住邦公司應賠償被上訴人 126,800元，適用
      法規應有不當。
    3.系爭房屋之輻射污染為0.75毫西弗，並未超過標準值1毫西
      弗，為兩造不爭執者，但原審竟於理由中說明系爭房屋超
      逾法定安全值，顯已無交易價值之輻射屋，自有認定事實
      與所憑證相悖，且前後矛盾。
    4.乙○○協助戊○○找到工人，進行輻射防護補強改善工程
      ，確已獲得防護之實質成果，為兩造所不否認，乃原判決
      竟未憑任何證據，即謂「於交屋前未為根本妥適之處理」
      ，有認定事實與所憑證據不相符合之違法。
    5.乙○○於系爭買賣契約簽訂後、交屋前之過程中，縱認有
      故意不告知輻射瑕疵之情形，充其量僅致被上訴人無法於
      交屋前行使瑕疵擔保權利或同時履行抗辯權而已。被上訴
      人本於買賣關係所生之瑕疵擔保權利始終存在，則被上訴
      人當無因上訴人而有任何損害，況原判決所為損害賠償以
      350 萬元為適當之判斷，亦乏任何說明，自有不備理由之
      違法。
    6.被上訴人所謂之損失係將樓板內之鋼筋全數更換新品，而
      非僅限於輻射鋼筋，且依被上訴人之主張，其等本為重新
      裝潢而拆除原有裝潢，故要求上訴人支付其裝潢費用及裝
      潢拆除費用，並不合理。
    7.縱認系爭輻射問題為交易上重要瑕疵，確有改善之必要，
      惟被上訴人業已向戊○○為解除契約之意思表示，解除權
      為形成權之一種，一經解除即生效力，僅生回復原狀之問
      題，被上訴人已無因契約造成之損害賠償請求權。
  (六)上訴聲明：
    1.原判決不利於上訴人部分廢棄。
    2.上開廢棄部分，被上訴人在第一審之訴及其假執行之聲請
      均駁回。
四、兩造不爭執之事實：
  (一)戊○○89年 4月15日授權其母劉雪瓊處理系爭房屋出售事宜
    ，劉雪瓊乃於89年5月4日與住邦公司簽訂將系爭房屋專任委
    託住邦公司銷售之契約書，委託住邦公司仲介銷售。
  (二)住邦公司於89年9月7日開立定金收據時，被上訴人要求住邦
    公司應於交屋前完成輻射屋及海砂屋偵測，並載明於定金收
    據。
  (三)被上訴人於89年9月11日，經由住邦公司之仲介，與戊○○簽
    訂不動產買賣契約。
  (四)89年11月27日中華輻射公司出具房屋無輻射污染證明書，證
    明系爭房屋未受輻射污染，買賣雙方於89年12月 4日就該買
    賣之房屋點交完畢。
  (五)系爭房屋於簽約後交屋前，住邦公司之業務代表乙○○曾經
    僱工施作輻射防護補強改善工程。
  (六)依被上訴人所提出之原能會92年9月3日會輻字第0920022798
    4 號報告書，系爭房屋經原能會偵測並評估其輻射劑量屬輕
    微污染程度，估計本建物發現污染時之年劑量為0.75毫西弗
    。
五、兩造爭執點之論述：
  被上訴人主張其因與住邦公司成立仲介等混合契約而與戊○○
  訂定契約，並已於定金收據中註明系爭房屋需無輻射污染及非
  海砂屋，而乙○○明知系爭房屋為輻射屋後，竟與戊○○共謀
  以剪除鋼筋及以鉛版遮蔽等方式，使中華輻射公司出具無輻射
  污染證明，致被上訴人陷於錯誤而買受系爭房屋，住邦公司因
  選任、監督乙○○有過失，應與乙○○連帶負賠償責任等情，
  為上訴人所否認，並以前揭情詞置辯。爰就兩造之爭點分述如
  下：
  (一)被上訴人未能證明已向戊○○為解除契約之意思表示：
    被上訴人主張以越洋電話向戊○○為解除系爭買賣契約之意
    思表示，因戊○○住居所不明，係以公示送達之方式送達本
    件訴訟文書，被上訴人主張之事實，依法並無視為自認之效
    力，業經原判決認定被上訴人主張之契約已解除，並不可採
    ，駁回被上訴人對戊○○返還買賣價金之請求。上訴人認為
    其對被上訴人解除契約之主張並不爭執，法院得自行認定云
    云。然，被上訴人解除契約之對象為戊○○，被上訴人既未
    能舉證證明已向戊○○為解除契約之意思表示，依舉證責任
    分配原則，其所為有利於己之主張自不足採。上訴人並非買
    賣契約之當事人，縱令其不爭執被上訴人此部分主張，亦不
    能在被上訴人未舉證之情形下逕認被上訴人已解除契約。何
    況，原判決認定系爭契約並未解除，被上訴人並未對其不利
    部分上訴，該部分已告確定。上訴人主張買賣契約已解除云
    云，與事實不符，自無可採。
  (二)戊○○及乙○○應負共同侵權行為責任：
    按「因故意或過失，不法侵害他人之權利者，負損害賠償責
    任。故意以背於善良風俗之方法加損害於他人者亦同。」，
    「數人共同不法侵害他人之權利者，連帶負損害賠償責任。
    」，民法第 184條第1項、第185條分別定有明文。次按依民
    事訴訟法第193條第1項規定，當事人固應就訴訟關係為事實
    上及法律上之陳述，惟關於法規之適用，當事人並無陳述之
    義務。故上開所謂之法律上陳述，係指就該訴訟事件所生之
    權利義務即法律關係之發生、變更或消滅，非經當事人陳述
    ，法院不得採為判決之基礎者而言。至於當事人就與事件有
    關之法規應如何解釋及如何適用之陳述，不過供法院參考而
    已。法院為法律上之判斷時，不受該陳述之拘束，而應依職
    權為法律之適用。（最高法院95年度台上字第 642號裁判參
    照）。上訴人主張被上訴人並未就民法第184條第1項後段為
    請求，原判決逕適用民法第184條第1項後段而為有利於被上
    訴人之判決，適用法規有錯誤云云。查，被上訴人於原審主
    張「乙○○除隱匿房屋已遭受輻射污染，更進一步協助出賣
    人戊○○尋覓工人進行改作工事，掩飾系爭房屋已遭受輻射
    污染之事實，訛稱系爭房屋未受輻射污染，並交付零輻射污
    染證明書予原告，原告信以為真」等語（原審卷一第244、
    245 頁）。依被上訴人陳述之事實，即被上訴人係誤以為系
    爭房屋為零輻射污染、受詐欺而交付系爭房地之買賣價金，
    是被上訴人就事實及法律上之陳述，足認被上訴人已主張戊
    ○○與乙○○共同「以背於善良風俗之方法加損害於他人」
    ，原判決適用民法第184條第1項後段為判決，難謂有何適用
    法規違法之可言。再者，被上訴人於本院亦陳明其請求權之
    基礎包含民法第184條第1項後段（見本院卷第170頁），足
    認依被上訴人自起訴伊始一貫之陳述，其已主張戊○○、乙
    ○○之行為合乎民法第184條第1項後段之情形。即戊○○及
    乙○○明知系爭房屋為受輻射污染者，但為謀求較高之利益
    ，悖於誠信原則未將系爭房屋有輻射污染之情事告知被上訴
    人，並僱工施作輻射防護補強改善工程，致中華輻射公司在
    已完成屏蔽改善工程情況下出具零輻射污染證明，致被上訴
    人於未知悉真實狀況，以買受無輻射污染房屋之意思及價格
    買受系爭房屋，致被上訴人受有經濟上之損害，戊○○及乙
    ○○之行為，構成以背於善良風俗之方法加損害於他人之侵
    權行為，洵堪認定。
  (三)住邦公司應與乙○○負連帶責任：
    1.民法第188條第1項所謂受僱人因執行職務不法侵害他人之
      權利，不僅指受僱人因執行其所受命令，或委託之職務自
      體，或執行該職務所必要之行為，而不法侵害他人之權利
      者而言，即受僱人之行為，在客觀上足認為與其執行職務
      有關，而不法侵害他人之權利者，就令其為自己利益所為
      亦應包括在內。（最高法院42年台上字第1224號判例參照
      ）。查，系爭定金收據第 9條其他約定事項欄內載有「住
      邦公司需於交屋前完成輻射屋、海砂屋偵測」等語，有被
      上訴人提出之定金收據乙紙附於原審卷一第20頁可稽，是
      住邦公司依其出具之收據所約定，即負有幫被上訴人處理
      輻射屋、海砂屋偵測等事務之義務。住邦公司抗辯基於居
      間契約之法律關係，並無為被上訴人查明系爭房屋是否為
      輻射屋之義務，洵無可取。中華輻射公司之所以出具零污
      染證明，係因乙○○在明知系爭房屋為輻射屋後，以剪除
      鋼筋及屏蔽方式改善後呈現後之狀況，住邦公司抗辯因非
      專業，信賴中華輻射公司之專業評估，並無任何施用詐術
      之行為云云，自無可採。乙○○所為之欺瞞行為，係於客
      觀上執行被上訴人委託住邦公司為輻射檢測行為時所為，
      是其所為與執行之職務無論是在外觀上或是內在關係上皆
      有關連，揆諸前揭實務見解，住邦公司抗辯該等欺瞞屬乙
      ○○私人行為云云，並不可採，住邦公司應與乙○○之侵
      權行為負連帶賠償責任。
    2.住邦公司抗辯經原能會偵測報告書所載，系房屋屬輕微污
      染程度，可不進行任何改善措施，被上訴人之權利未受損
      害云云。然，系爭房屋既屬輻射屋，基於一般人自我健康
      保護之心理因素，縱使在實質之測試數據下影響人體極微
      ，在房屋市場交易行情中，其市場交易價格顯有影響，就
      交易價值而言，自有貶損之損害。
  (四)系爭房屋價值減損應為2,631,100元：
    1.本件買賣之標的為受輻射污染之房屋，為兩造所不爭執，
      且市售房屋業遭輻射污染且鋼筋剪除後，會降低其價值，
      應屬一般人共同之認知。被上訴人曾聲請就輻射屋之價值
      減損為鑑定，本院亦依其聲請函請台北市不動產估價師公
      會為鑑定，雖事後被上訴人因認鑑定費用過高而拒絕預繳
      鑑定費致未鑑定，但未受輻射污染之房屋與受輻射污染之
      房屋且輻射鋼筋遭剪除後，價格間顯係有落差存在，自不
      待言。
    2.被上訴人因認鑑定費用過高，遂主張以修復費用及修復期
      間租屋居住之花費作為損害之依據，並提出系爭房屋裝修
      工程之結算單影本為證。查，依原能會92年9月2日會輻字
      第09200227984 號函所示，系爭房屋屬輕微污染可不進行
      任何改善措施（本院卷第90頁）。況系爭房屋之輻射量僅
      0.75毫西弗，原能會就輻射劑量評估報告補充說明及建議
      敘明，如污染之年劑量超過 5毫西弗時建議改善，改善方
      法有屏蔽改善、抽換鋼筋及拆除重建（本院卷第97頁）。
      惟依被上訴人提出之結算單所載，其裝修之工程及花費之
      價格高達 4,702,925元，依系爭建物之坪數計算，幾近於
      拆除重建，以系爭房屋輕微污染之程度而言，顯無必要。
      況依被上訴人之陳述，被上訴人係為收回自住而重新裝潢
      （原審卷一第 5頁），且依結算單所載，大部分之工程支
      出係被上訴人為追求居住品質而花費之金額，與系爭房屋
      是否有輻射污染無關。至於抽換鋼筋之各項工程及費用部
      分，依原委會前揭函示，並非屬必要。是被上訴人提出之
      結算單，尚難作為系爭房屋價值減損之證明。系爭房屋既
      無拆除重建之必要，被上訴人主張裝修期間之租屋支出，
      亦非屬被上訴人所受之損害。
    3.惟按「當事人已證明受有損害而不能證明其數額或證明顯
      有重大困難者，法院應審酌一切情況，依所得心證定其數
      額。」民事訴訟法第222條第2項定有明文。如前所述，一
      般人基於自我健康保護之心理因素，輻射屋之價格絕對低
      於零輻射污染之房屋，被上訴人誤以為系爭房屋為零輻射
      污染予以買受，事實上，縱為輕微污染之輻射屋，其亦確
      實受有損害。上訴人於本院陳稱可找到明知係輻射屋仍願
      以原價購買系爭房屋之買主，此情為被上訴人所不否認，
      可知上訴人認系爭房屋縱經輻射污染，仍存有1,268萬元
      之價值。被上訴人則主張系爭房屋如無瑕疵存在，依目前
      之房價至少值1600萬元至1800萬元（見本院卷第83頁），
      遂不願與上訴人和解。足證被上訴人認系爭房屋若無瑕疵
      至少值1600萬元，若銷售能力較佳或可能達1800萬元，故
      系爭房屋若無輻射污染衡情應值1600萬元，準此，兩造對
      受輻射污染之房屋價值與未受污染房屋價值之比率應為
      0.7925:1（計算式為：因受輻射污染房屋價值
      12,680,000÷未受污染之房屋價值16,000,000＝0.7925）
      。依此比例計算，被上訴人買受系爭房屋時係以未受污染
      之價值1268萬元購買，但系爭房屋實則為受輻射污染之房
      屋，是系爭房屋於買受時之實際價值應為10,048,900元（
      計算式為： 12,680,000×0.7925=10,048,900），可知系
      爭房屋價值較實際價值減少少2,631,100元（計算式為
      12,680,000- 10,048,900 = 2,631,100），此金額可作為
      被上訴人受損害之金額。故乙○○與戊○○應依侵權行為
      之規定，賠償被上訴人2,631,100元，住邦公司係乙○○
      之僱用人，依民法第188條第1項規定，應就乙○○之行為
      負連帶賠償責任。按不真正連帶債務，係指數債務人，以
      單一目的，本於各別之發生原因，負其債務，並因其中一
      債務之履行，而他債務亦同歸消滅者而言。各債務有其不
      同發生之原因，僅因相關之法律關係偶然競合所致（最高
      法院79年度台上字第1617號、82年度台上字第3000號裁判
      參照）。戊○○及乙○○依民法第 184條第1項、第185條
      第1項共同侵權行為規定，應賠償被上訴人2,631,100元；
      住邦公司係乙○○之僱用人，依民法第188條第1項前段規
      定，亦應連帶賠償被上訴人2,631,100元。二者係不真正
      連帶債務，其中一名被告清償時，其他被告於該清償範圍
      內免給付義務。
  (五)住邦公司應返還被上訴人仲介服務費126,800元：
    依民法第571條及544條定，居間人違反其對於委託人之義務
    ，而為利於委託人之相對人之行為，或違反誠實及信用方法
    ，由相對人收受利益者，不得向委託人請求報酬及償還費用
    。受任人因處理委任事務有過失，或因逾越權限之行為所生
    之損害，對於委任人應負賠償之責。本件住邦公司及乙○○
    明知系爭房屋為輻射污染房屋，卻未依誠信原則告知被上訴
    人，雖上訴人稱渠等僅提供締約之機會，並非與被上訴人間
    成立委任或其他契約，但住邦公司亦不否認其有受被上訴人
    委託與出賣人戊○○洽談價金之各項問題，且收受被上訴人
    所給付之斡旋金，並於契約成立後另向被上訴人取得居間報
    酬，而依民法第567條第1項前段規定，居間就關於訂約事項
    ，應就其所知，據實報告於各當事人。是住邦公司與被上訴
    人間不但成立居間及委任之混合契約，且住邦公司對被上訴
    人有據實報告之義務，兩造間確有成立委任及居間混合契約
    ，應堪認定。依前開規定，住邦公司不得向被上訴人請求委
    任報酬。
六、綜上所述，上訴人抗辯無庸負侵權行為損害賠償責任，或被
    上訴人未受有損害云云，並不足採。但原判決認被上訴人所
    受之損害為350萬元，尚無所據，依本院前揭認定，其損害
    額以 2,631,100元為當。則在原判決主文第1、2項所命之給
    付，就超過2,631,100元本息部分，上訴人之上訴為有理由
    ，被上訴人逾此所為請求，為無理由，應予駁回。至於原判
    決認住邦公司應返還仲介服務費 126,800元，住邦公司之上
    訴亦無理由。原審就超過上開應准許部分，為上訴人敗訴之
    判決，並為假執行之宣告，自有未洽。上訴意旨就此部分指
    摘原判決不當，求予廢棄改判，為有理由。至於上開應准許
    部分，原審判命上訴人、視同上訴人給付，並為假執行之宣
    告，核無違誤，上訴意旨，就此部分，仍執陳詞，指摘原判
    決不當，求予廢棄，為無理由，應駁回其上訴。
七、本件事證已臻明確，兩造其餘攻擊防禦方法，經審酌後，或
    與本件無涉，或與判決結果不生影響，毋庸一一論列。
八、據上論結，本件上訴為一部有理由，一部無理由，依民事訴
    訟法第450條、第449條第1項、第79條、第85條第2項，第
    463條、第385條第1項前段，判決如主文。
中　　華　　民　　國　　96　　年　　3 　　月　　28　　日
                    民事第二庭
                        審判長法　官  吳謙仁
                              法　官  李瓊蔭
                              法　官  蘇瑞華
正本係照原本作成。
如不服本判決，應於收受送達後20日內向本院提出上訴書狀，其
未表明上訴理由者，應於提出上訴後20日內向本院補提理由書狀
（均須按他造當事人之人數附繕本）上訴時應提出委任律師或具
有律師資格之人之委任狀；委任有律師資格者，另應附具律師資
格證書及釋明委任人與受任人有民事訴訟法第466條之1第1項但
書或第2項（詳附註）所定關係之釋明文書影本。
中　　華　　民　　國　　96　　年　　3 　　月　　29　　日
　　　　　　　　　　　　　　　書記官  賴以真
附註：
民事訴訟法第466條之1（第1項、第2項）：
對於第二審判決上訴，上訴人應委任律師為訴訟代理人。但上訴
人或其他法定代理人具有律師資格者，不在此限。
上訴人之配偶、三親等內之血親、二親等內之姻親，或上訴人為
法人、中央或地方機關時，其所屬專任人員具有律師資格並經法
院認為適當者，亦得為第三審訴訟代理人。
